【裁判字號】    98,上訴,4316
【裁判日期】    990304
【裁判案由】    強盜
【裁判全文】
臺灣高等法院刑事判決                98年度上訴字第4316號
上  訴  人
即  被  告  甲○○
選任辯護人  楊仁聲律師
上列上訴人因強盜案件，不服臺灣桃園地方法院98年度訴字第40
4號，中華民國98年8月28日所為之第一審判決（起訴案號：臺灣
桃園地方法院檢察署96年度偵字第19477 號），提起上訴，本院
判決如下：
    主  文
上訴駁回。
    事  實
一、甲○○曾於民國89年間因偽造文書案件，經臺灣桃園地方法
    院以89年度訴字第662 號判決判處有期徒刑10月確定，於91
    年2 月24日執行完畢。
二、緣甲○○駕駛白牌計程車（即無營業執照之載客小汽車）於
    95年5 月18日前某日，與駕駛986-NH號營業小客車（即計程
    車）之乙○○一同排班等待載客時，因乙○○常搭載的熟客
    見乙○○在排班隊伍中，即插隊乘坐乙○○駕駛的計程車，
    雙方發生爭執，甲○○因此對乙○○心生不滿，在95年5 月
    18日深夜，甲○○即委由真實姓名年籍不詳、綽號「阿南」
    之成年男子，偽裝乘客，搭乘乙○○駕駛之計程車後，指示
    其駛至桃園縣平鎮市雙連坡附近，甲○○則開車尾隨在後，
    到場後藉詞因前次衝突遭乙○○打傷，車子復遭警扣押，又
    向朋友借車，要求乙○○賠償其損失共計新臺幣（下同）50
    萬元，乙○○表示甲○○若能提出驗傷單，始願賠償2 萬元
    ，並以尚需載客為由藉故離開。同年月30日甲○○再行至乙○○平日固定排班之處，向其索討2 萬元賠償，乙○○仍為
    上開表示，但因甲○○未能提出驗傷單而未果。嗣後甲○○
    屢次向乙○○要求賠償，乙○○均以未提出驗傷單不予理會
    。詎甲○○心有未甘，明知乙○○並無義務賠償其2 萬元，
    竟夥同真實姓名年籍不詳，綽號「阿福」、「阿南」之成年
    男子、另一姓名年籍不詳之成年男子（下稱某男）與不詳姓
    名、為阿南女友之成年女子（下稱某女）共五人，共同基於
    意圖為自己不法所有之加重強盜犯意聯絡，結夥三人以上，
    於95年6月11日凌晨1時許，先由阿福偽裝成乘客，至中壢火
    車站前搭乘乙○○所駕駛之計程車，誘騙乙○○駛至桃園縣
    中壢市○○街322 巷之死巷內，甲○○則另駕駛白色、三菱
    廠牌之LE- 5307號自用小客車，阿南及某男、某女則另駕駛
    一部車號不詳之紅色自小客車尾隨在後，待行至該死巷時，
    乙○○心覺有異，打開置物箱欲拿取電擊棒防身時，隨即為
    坐在後座的阿福搶下，阿福並持該電擊棒毆打乙○○，復將
    乙○○的車鑰匙拔起，再用手臂自後勒住乙○○頸部，控制
    其行動；此時，甲○○亦自其所駕駛之LE- 5307號小客車下
    車，手持球棒（未扣案）走至乙○○之車門旁，將球棒伸進
    車內毆打乙○○，並敲毀乙○○所有之計程車前擋風玻璃（
    毀損部分未據告訴），迫令乙○○拿出2 萬元之賠償金；隨
    後上開紅色自小客車亦駛抵現場，阿南及車內之某男與某女
    均下車，由阿南持球棒（未扣案）毆打乙○○，致乙○○因
    此受有臉部、頭皮及頸部之挫傷，眼、上臂、大腿挫傷之傷
    害（傷害部分未據告訴），乙○○趁隙欲撥打行動電話求救
    時，甲○○立即搶走乙○○所有之二支行動電話以防止報警
    ，期間阿南並質問乙○○：「那錢要怎麼樣」，乙○○表示
    沒有錢時，阿南即向乙○○恫稱：「沒錢？就要你不能呼吸
    ！」等語，某女亦在旁恫稱：「沒錢就押他去領錢」、「如
    果沒錢，今日就別想要走，叫你家人來就知道」等語，接續
    以此強暴、脅迫方式，致使乙○○心生畏懼而不能抗拒，任
    令阿南進入其駕駛之計程車內強行搜括其所有置於皮包內之
    現金12,896元，得手後甲○○等人即驅車離去。嗣乙○○因
    行動電話遭甲○○強行取走未能報案，而先將車開離現場，
    行至中壢市○○路、中美路口，適見巡邏警車旋攔車報案，
    再由員警陪同其至中壢分局報案，惟因事發地點屬中福派出
    所轄區，中壢分局遂又通知中福派出所員警到場陪同乙○○
    至中福派出所報案，乙○○先提供甲○○駕駛之車牌號碼予
    員警查證，同時告知其他同為開計程車友人其遭甲○○強盜
    之事。迨至同年月12日晚間，乙○○友人見甲○○出現在桃
    園縣平鎮市山子頂附近，立即轉知乙○○，乙○○再電告其
    兄曾台新及中福派出所員警，分別駕駛車輛至上址會合，並
    在附近發現甲○○，甲○○見情形有異，打開車門欲逃逸之
    際，由乙○○、曾台新及員警合力將甲○○圍捕到案，始悉
    上情。
三、案經乙○○訴由桃園縣政府警察局中壢分局報告臺灣桃園地
    方法院檢察署檢察官偵查起訴。
    理  由
壹、證據能力部分：
一、按被告以外之人於審判外之言詞或書面陳述，除法律有規定
    者外，不得作為證據。又被告以外之人於審判外之陳述，雖
    不符合同法第159條之1至第159條之4之規定，但經當事人於
    審判程序同意作為證據，法院審酌該言詞陳述或書面陳述作
    成時之情況，認為適當者，亦得為證據；當事人、代理人或
    辯護人於法院調查證據時，知有第159條第1項不得為證據之
    情形，而未於言詞辯論終結前聲明異議者，視為有前項之同
    意。刑事訴訟法第159條第1項及第159條之5分別定有明文。
    本件檢察官、上訴人即被告甲○○及其辯護人，於言詞辯論
    終結前，就本件卷內被告以外之人於審判外之陳述（包括人
    證、書證），除被害人乙○○之警詢筆錄外，均表示不爭執
    （見本院卷第97頁反面、99年2月4日審判筆錄第8 頁），且
    均同意作為證據，經本院審酌該等證據之作成情況，核無違
    法取證或其他瑕疵，認均適為本案認定事實之依據，依刑事
    訴訟法第159條之5規定，均有證據能力。
二、被告主張警詢應訊時甚為疲勞，故警詢筆錄係在疲勞詢問下
    所為，不具證據能力部分─
（一）經查，被告為警查獲後，在95年6 月12日晚上11時30分起
      於中壢分局中福派出所第一次製作警詢筆錄時，表示不同
      意夜間詢問、要求休息，警方遂製作至同日晚上11時45分
      止，即暫停訊問，直至95年3月16日上午5時30分起，才再
      度製作第二次警詢筆錄至同日上午6 時50分止，因有部分
      問題漏未提問，復於同日上午8時20分起至9時止，製作第
      三次警詢筆錄，此有警詢筆錄三份附於95年度偵字第1373
      5號偵查卷第6頁至第7頁、第8頁至第11頁、第12頁至第13
      頁可憑；第一次至第二次製作警詢筆錄間，除考量到被告
      拒絕夜間訊問外，顯已有讓被告充分休息的時間。
（二）原審於準備程序時當庭勘驗被告在95年6 月13日製作第二
      次及第三次警詢筆錄時之全程錄音內容，可知：該錄音品
      質雖不佳，且被告回答問題的聲音較小，但被告於警詢一
      開始即表示自己當時精神意識狀況清楚，員警詢問時口氣
      平和，被告回答時亦語氣平和，並無遭強暴、脅迫之情形
      ，且員警有多次重複被告所述以確認被告之真意，亦未見
      被告有反對或更正員警複述之情形，有勘驗筆錄附於原審
      98年度訴字第404號卷第92頁至第95頁、第101頁至第 104
      頁可憑。再經原審傳喚製作被告警詢筆錄之員警何春宛，
      其具結證稱：製作第二次筆錄時，被告的精神狀態如何一
      直很正常，意識很清楚；而「阿南」是乙○○的筆錄中有
      陳述有三男一女，其中有一個男的叫阿南，「阿福」則是
      被告自己說出來的，95年6 月12日晚上11時30分到45分製
      作第一次筆錄時，因為是夜間，所以被告不願意接受訊問
      ，在這份筆錄製作完畢後，就讓被告先休息等語（見原審
      同上卷第192頁至第195頁）。是以，員警既於被告表示不
      願夜間詢問後即讓被告休息，於翌日天亮後始開始製作筆
      錄，可認被告於警詢當時並無疲勞訊問之情形存在，本件
      被告之警詢筆錄當係出自於合法程序下所製作，自有證據
      能力。
三、證人乙○○於偵查中供述之證據能力：
    按被告以外之人於審判外之言詞或書面陳述，除法律有規定
    者外，不得作為證據，刑事訴訟法第159條第1項固有明文；
    惟被告以外之人於偵查中向檢察官所為之陳述，除顯有不可
    信之情況外，得為證據，刑事訴訟法第159條之1第2 項亦有
    明文。本案證人乙○○於偵查中向檢察官所為之證述，雖係
    被告以外之人於審判外之言詞陳述，為傳聞證據，然其於偵
    查中向檢察官所為證述，業經具結（結文附於同上偵查卷第
    59頁），復經被告及其辯護人於原審及本院再就證人乙○○
    部分行交互詰問，其於偵查中之證詞，亦無顯不可信之情況
    ，依刑事訴訟法第159條之1第2項規定，自有證據能力。
貳、實體部分
一、訊據被告，其矢口否認有何加重強盜之犯行，辯稱：我只有
    打乙○○，因為我很生氣，沒有拿他的錢及手機，也沒有砸
    他的車，阿福、阿南及不知姓名的女子等人都不是我安排的
    ，只是碰巧遇到，他們有沒有拿乙○○的東西我不清楚，我
    打完乙○○我就走了云云。惟查，
（一）前揭事實，業據證人即被害人乙○○，於：
      (1)偵查中具結證稱：案發約一個月前，我開計程車因拉客
        人問題與被告發生爭執，當時我與被告有互毆，雙方沒
        有受傷；事後在95年5 月18日時，被告找一個人坐我的
        車，開到一條死巷子後，發現被告將車堵在我車子的後
        方，要求我賠打傷他的錢，但是被告一開口就是50萬，
        我說我沒辦法付，最多只能賠他2 萬元，且要他提出驗
        傷單來證明，約定5 月25日再見面，他說會拿驗傷單來
        ，結果25日當天被告並沒有出現，5 月30日時，被告到
        我排班的地點來，問我錢準備的如何，我回說你不是要
        拿驗傷單來嗎，他就將車開走，過約一分鐘，被告將車
        子開往我的方向衝，我閃開後，被告就走了。到了案發
        當日凌晨，被告又找一個人坐我的車，又到一個死巷子
        ，被告開車從我後面過來，擋在我車後，這時坐在我車
        上的客人就與我拉扯要我下車，被告拿著球棒走向我就
        打我，也有砸我車的玻璃，砸完後我載的乘客要我拿錢
        出來，被告也問我2 萬元的事怎麼樣，接著，在18日先
        坐過我車的那個男子就帶著一個女的開車來，該男子一
        下車就先打我，接著就搜我的車上東西及我的皮夾，將
        我身上12896元搶走，被告拿走的2支手機也沒有還我；
        因為我每天都有在記帳，所以車上有多少零錢及我皮夾
        有多少錢我都知道等語（見同上偵查卷第56頁）。
      (2)於原審審理時復到庭具結證稱：95年6 月11日是被告第
        二次找人偽裝乘客搭我的車子，這次偽裝的人跟前一次
        偽裝乘客的人是不同人，時間是凌晨1點多接近2點，到
        中壢市○○街大概是300 多巷內，是死巷，我到那邊時
        ，要到之前我就覺得不對勁，後面就看到被告開一部白
        色的轎車到場，我就想拿出電擊棒，還沒拿出來才打開
        抽屜，就被那名偽裝乘客的男子搶走，他就拿電擊棒打
        我，此時被告也走到我的車子旁邊拿球棒一起打我並砸
        我的車，當時我想下車因為被告擋在車門旁邊沒有辦法
        下車，被他們打了一會，我已經受傷才停手，過一會就
        有一部紅色轎車到場，其中有兩名男子先下車，其中一
        個男的拿球棒揮掉我撿拾的木棍並毆打我，然後被告還
        是再拿球棒砸我的車，我要打電話求救，被告就將我的
        兩支電話搶走，被告說放在我的車頂上面，但是我沒有
        看到，被告就把我的後行李箱蓋打開，翻什麼我不知道
        ，之後就把前引擎蓋打開，紅車內另一名女子就下車罵
        我說欠被告的錢怎麼不還，紅車的另一名男子也是之前
        偽裝的客人就到我的車內翻東西，就把我車內的皮包及
        零錢、鈔票全部拿走，金額以之前的筆錄為準，後來我
        要求他們將皮包還給我，他們有把皮包還給我，但是錢
        還是拿走，那個女生說不然要把我押走，帶我去用提款
        卡領錢，結果沒有帶走，講完之後他們全部的人就開車
        走了；我是在現場聽到他們稱呼從紅車下來、曾經偽裝
        過客人的男子叫「阿南」，我被搶後，想找電話報案，
        但找不到，在現場耽誤了10分鐘左右，我才把車子開出
        去，開到永清街和新生路口看到被告在中山高速公路的
        涵洞底下他的白車內，看到我過去之後他就掉頭往反方
        向開走，快到涵洞前有看到白色的車子，還不敢確定是
        被告的車子，等到開到他旁邊會車時，看到被告在車子
        內，就確定是他的車，我就直接往市區方向開，走到新
        生路和中美路口，遇到巡邏警車，就攔車報案，當天除
        了被告外，紅車上是二男一女，假裝乘客坐我車子的是
        另一名男子，所以總共有五個人，阿南有說沒錢就要我
        不能呼吸，紅車下來的那名女子說「沒錢就要他去領錢
        」、「沒錢今天就別想走，叫你家人來就知道」，假裝
        乘客的那名男子在他搶下我的電擊棒之後，就把我的車
        鑰匙拔起來、以手臂勒住我的頸部，隨即被告就走過來
        拿球棒砸我的車及打我；從95年5 月18日到案發為止，
        被告都沒有提出任何驗傷診斷證明書給我看過，被告講
        的他的車子被扣押，是因為我們為了排班問題在打架時
        ，剛好巡邏警察到場，我說我的計程車是正牌，被告開
        的是違規的車輛，後來聽附近計程車朋友說被告的車子
        就是在那一次被警察扣走等語明確（見原審同上卷第19
        5頁至第200頁）。
      觀諸證人乙○○就上開遭強盜之情節，前後所述均相合一
      致，並無矛盾，苟非其親身經歷受害且當場聽聞被告稱呼
      其中在場一名男子為阿南之綽號，實難想像其可杜撰虛構
      上開情節、人物而為如此具體明確之證述。況證人乙○○
      原本與被告雖不相識，然先前因載客糾紛與被告發生爭執
      ，之後又陸續於95年4月30日、同年5月18日、同年月25日
      、同年月30日與被告見面，已據證人乙○○於原審證述在
      卷，堪認證人乙○○於95年6 月11日案發時當可清楚辨別
      被告之長相，而無誤認之可能。佐以被告於警詢時自承：
      「我沒有拿他財物，可能是阿南拿的，因為我有看到阿南
      進去計程車，當時乙○○拿電擊棒來電我朋友，我才打他
      的，阿福也有打乙○○」等語（見原審同上卷第93頁背面
      、第一次勘驗筆錄），被告於警詢之初供核與證人乙○○
      前揭證述不謀而合，且在員警追問被告還有誰共同毆打乙○○時，被告又自行供出綽號「阿福」之男子參與毆打被
      告等情，益徵證人乙○○前揭所證並非虛妄。
（二）復有天晟醫院於95年6 月11日出具之診字第0950010529號
      診斷證明書、被害人所提出之宏霖汽車玻璃有限公司估價
      單、車損及受傷照片共六張（分別附於同上偵查卷第28頁
      至第33頁），及天晟醫院於98年12月7 日函覆本院之天晟
      法字第98120702號函暨所附病歷、照片等（附於本院卷第
      43頁至第49頁）足資佐證，證人乙○○前揭指訴，堪信為
      真實。至於證人乙○○於警詢時先證稱連同被告之歹徒共
      三男一女，惟於原審審理中經確認後，證人乙○○明確證
      述案發當時在場有被告、紅車是二男一女（其中一名男子
      為阿南），當日假裝乘客的男子係阿福，總共五人，核與
      被告於警詢時自承有阿福、阿南之人等節相合，是認應以
      證人乙○○於審理中證述強盜之人共五人較為可採，檢察
      官認本件強盜之人連同被告在場共四人，容有誤會，應予
      更正。
（三）次查，被告於95年5 月18日前某日，曾與乙○○因計程車
      排班載客問題引發爭執，此為被告所不否認。在95年5 月
      18日深夜，被告即委由真實姓名年籍不詳綽號阿南之成年
      男子，偽裝乘客搭乘乙○○駕駛之計程車至桃園縣平鎮市
      雙連坡附近，被告則開車尾隨在後，藉詞前次衝突遭乙○○打傷，車子復遭警扣押，另向朋友借車，要求乙○○賠
      償50萬元，乙○○要求被告提出驗傷單才肯賠償2 萬元，
      並以載客為由藉故離開。同年月30日被告再至乙○○排班
      計程車處，向其索討2 萬元，乙○○要求其提出驗傷單，
      因被告未能提出而未果，嗣後被告屢次向乙○○要求賠償
      ，乙○○均以未提出驗傷單不予理會，且被告自始至終均
      未提出任何驗傷單或診斷證明書等節，業據證人乙○○證
      述詳確如前（見原審同上卷第199 頁背面），已堪認被告
      向乙○○索賠2 萬元之債權事由根本不存在，乃被告個人
      一廂情願之說詞，倘若被告與乙○○間確有此債權債務關
      係，在乙○○多次要求被告提出驗傷單方願意支付賠償情
      況下，被告理應儘速提出驗傷單或依民事訴訟途徑請求賠
      償為是，何須先委由阿南偽裝乘客搭乘乙○○計程車，索
      討2 萬元未果，又屢次向乙○○索求不成，再由阿福佯裝
      乘客以如此迂迴之手段向乙○○索討債務，被告辯稱乙○○有欠其2 萬元云云，核係臨訟編造之詞，無足憑取，被
      告等人有意圖為自己不法所有之主觀犯意甚明。
（四）至於被告於原審及本院審理時一再聲請傳訊證人丙○○，
      並表示阿福和阿南都是丙○○的朋友，然證人丙○○二次
      到庭具結證稱：我是有應被告之邀一起去找乙○○調解，
      因為被告說乙○○打他，他要向乙○○要求賠償，我就載
      被告去，但他們二人談話時我在車上，他們自己在車外談
      ，後來二人吵起來了我才下車，被告有給我看過他身上的
      傷，但在何部位我忘記了，乙○○說要診斷證明書，我有
      叫被告去開，但被告沒有去，至於阿福或阿南之人我並不
      認識等語（見原審同上卷第201 頁、本院卷第94頁反面至
      97頁反面），足見證人丙○○對於被告與乙○○間究有無
      發生爭執及是否因此受傷一節並非親自見聞，亦不知阿福
      與阿南之下落；而證人乙○○於原審亦證稱：我之前不認
      識丙○○，他只有在5 月18日時有跟被告開車過來協調，
      我就只有見過他那一次，丙○○當時說他跟被告開去的那
      部車是他的，他準備要把車子賣給被告，但是被告沒有錢
      ，說我打傷被告，一開口說要我賠償50萬，但是沒有提出
      診斷證明書，所以我不肯賠償，他們剛開始還不讓我走等
      語（見原審同上卷第201 頁）。依證人乙○○所述可知，
      證人丙○○所稱有在場協調該次實際上即乙○○前開所述
      5月18日被告無故藉詞向其索討50萬元後降至2萬元之該次
      見面，然該次被告向乙○○索賠2 萬元之事由並不存在，
      已經本院認定如前，證人丙○○亦未親眼見到乙○○有傷
      害被告之行為，從而證人丙○○前開證述自難援為有利被
      告之證據。
（五）按共同實施犯罪行為，在合同意思範圍內，相互利用他人
      之行為，以達其犯罪之目的，原不必每一階段均參與，祇
      須分擔犯罪行為之一部，即應對於全部所發生之結果共同
      負責。而共同正犯之意思聯絡，不限於事前有所協議，於
      行為當時，基於相互之認識，以共同犯罪之意思參與者，
      亦無礙於共同正犯之成立。有最高法院28年上字第3110號
      判例、30年度上字第870 號判例可資參照。被告雖否認有
      為加重強盜之犯行，然觀諸案發當時情況，被告明知乙○○並無義務賠償其2 萬元，竟基於向乙○○索討金錢之目
      的，事前夥同綽號阿福、阿南及另二名姓名年籍不詳男女
      ，於凌晨時分，由阿福偽裝為乘客搭乘乙○○之計程車，
      要求乙○○駕車至約定之目的地，被告及阿南駕車尾隨在
      後，到達後即由阿福先行搶下乙○○防身之電擊棒，並以
      電擊棒毆打乙○○，隨後將車鑰匙拔起，再用手臂自後勒
      住乙○○頸部以控制其行動，被告隨後手持球棒毆打乙○○，敲毀乙○○所有計程車之擋風玻璃以索討金錢，隨後
      阿南夥同不知姓名之成年女子及男子到場，阿南抵達後亦
      手持球棒毆打乙○○並索討金錢，乙○○趁隙欲撥打行動
      電話求救，被告即搶走乙○○所有之二支行動電話，乙○○表示沒有錢，阿南即恫稱：「沒錢就要你不能呼吸」，
      該成年女子亦恫稱：「沒錢就押他去領錢」、「如果沒錢
      今日就別想要走，叫你家人來就知道」等語，隨後阿南進
      入乙○○計程車內強行搜括車內皮包之現金計12,896元等
      各節，有如前述，而以案發當時為凌晨時分，人煙稀少，
      阿福先佯以搭乘乙○○計程車至桃園縣中壢市○○街 322
      巷死巷，被告及阿南亦分別駕車尾隨在後，倘非五人事前
      謀議精密安排，焉有如此之巧合？又，現場阿福係先以電
      擊棒毆打乙○○並勒脖子、被告繼之以球棒毆打砸車並搶
      走手機，阿南下車後亦以球棒毆打乙○○並恫稱：「沒錢
      就要你不能呼吸」，而該與阿南同行之女子復脅迫乙○○
      「沒錢就押他去領錢」、「如果沒錢今日就別想要走，叫
      你家人來就知道」等情綜合以觀，顯然被告與阿福、阿南
      及同行之不知姓名男、女間，事前對於將乙○○誘騙至目
      的地索討財物已有謀議並分工甚明，被告辯稱該日是為探
      望母親而碰巧遇見乙○○，顯係脫免之詞，委難憑採。是
      其等共同基於意圖為自己不法所有之犯意聯絡，結夥三人
      以上，接續以上開強暴、脅迫之方式，至使被害人乙○○
      不能抗拒，而任由其等取走前揭財物得手，已足堪認定。
（六）次按刑法強盜罪之強制手段，只須足以壓抑被害人之抗拒
      ，使其喪失意思自由或使其身體上、精神上處於不能抗拒
      之狀態為已足，而判斷是否足以達到使人不能抗拒之程度
      ，原則上應就具體之情況，斟酌行為人及以被害人之人數
      、年齡、性別、犯行之時間、場所等，綜合予以判斷其是
      否足以抑制被害人之抵抗能力（本院97年度上訴字第3837
      號判決參照）。本件之被害人於95年6月11日凌晨1時許，
      獨自一人駕駛計程車，至阿福指定之死巷時，見後方被告
      駕車尾隨，心覺有異，自車內置物箱取出電擊棒欲防身，
      隨遭阿福奪走，阿福持該電擊棒加以毆擊，被告隨後亦拿
      球棒毆打被害人，而後阿南復偕同不詳姓名之成年男女各
      一人到場，阿南再手持球棒毆打乙○○，並恫稱：「沒錢
      就要你不能呼吸」，該名成年女子亦嚇稱：「沒錢就押他
      去領錢」、「如果沒錢今日就別想要走，叫你家人來就知
      道」等語，依當時為深夜時分，四處無人，被害人單獨面
      對在場連同被告及共犯共五人，被害人所使用之手機復遭
      被告搶走，而無法即時報警以自保之客觀情狀，核已足使
      被害人感受其生命、身體、安全遭受極度迫切之危害，且
      因對方人多勢眾，無法離去，依一般社會生活經驗判斷，
      被害人當時之自由意志顯已遭受壓制，客觀上已達於不能
      抗拒之程度甚明，堪認被告等人所實施上述強暴、脅迫之
      行為，客觀上已足使一般人處於精神上、心理上不可抗拒
      之狀態，應可認定。
（七）綜上所述，本件被告所犯加重強盜犯行，事證明確，其上
      開所辯，無非係卸責之詞，不足採信，應予依法論科。
二、論罪與科刑之審酌：
（一）新舊法比較：
      被告行為後，刑法於94年2月2日修正公佈，於95年7月1日
      施行。按行為後法律有變更者，適用行為時之法律，但行
      為後之法律有利於行為人者，適用最有利於行為人之法律
      ，現行刑法第二條第一項訂有明文。茲就本案有關之新舊
      法比較部分，臚列如下：
  １、修正後之刑法第28條關於共犯之規定，由原條文：「二人
      以上共同實施犯罪之行為者，皆為正犯」，修正為：「二
      人以上共同實行犯罪之行為者，皆為正犯」，其修正理由
      係為釐清陰謀共同正犯、預備共同正犯、共謀共同正犯是
      否合乎本條規定之正犯要件。被告與阿福、阿南及另不詳
      姓名之男女共五人就上開對乙○○施以強盜之行為，顯有
      犯意聯絡及行為分擔，既屬實行犯罪行為之正犯，不論依
      修正前、後之規定，均為共同正犯，對被告而言，並無有
      利或不利之情形。
  ２、現行刑法第47條第1 項規定「受『徒刑』之執行完畢，或
      一部之執行而赦免後，五年以內『故意』再犯有期徒刑以
      上之罪者，為累犯，加重本刑至二分之一。」與修正前刑
      法第47條規定「受有期徒刑之執行完畢，或受無期徒刑或
      有期徒刑一部之執行而赦免後，五年以內再犯有期徒刑以
      上之罪者，為累犯，加重本刑至二分之一。」不同，而本
      案被告再犯本罪既係出於故意，無論依修正前後刑法第47
      之規定均構成累犯。
  ３、綜合上述各條文修正前、後之比較，因新舊法處罰之輕重
      相同，應依一般法律適用原則，適用裁判時法。
（二）罪名與論罪─
  １、罪名─核被告所為，係犯刑法第330條第1項之結夥三人以
      上之加重強盜罪。被告與阿福、阿南及不詳姓名之成年男
      女各一人就本件加重強盜犯行間，有犯意聯絡及行為分擔
      ，為共同正犯。
  ２、又被害人乙○○雖因此受有臉、頭皮及頸之挫傷，眼、上
      臂、大腿挫傷之傷害結果，然此係被告等人為達強盜目的
      而實施強盜行為之當然結果，尚難認被告等人另有傷害之
      故意，自不另論以傷害罪，附此敘明。
  ３、累犯─被告前於89年間犯偽造文書案件，經原審以89年度
      訴字第662號判決判處有期徒刑10月確定，於91年2月24日
      執行完畢，有本院被告前案紀錄表在卷足憑，其於有期徒
      刑執行完畢後，五年以內故意再犯本件有期徒刑之罪，為
      累犯，應依刑法第47條第1項規定加重其刑。
三、原審以被告之罪證明確，適用刑法刑法第2條第1項、第 330
    條第1項、第47條第1項規定，並審酌被告不思以正當合法管
    道索討賠償，竟利用被害人乙○○於深夜仍須載客謀生，而
    以偽裝成乘客誘騙被害人至暗巷，施以強暴、脅迫之手段強
    劫被害人財物，造成被害人身心受創，犯後猶否認犯行且未
    與被害人達成和解，及犯後所得財物，參與強盜犯行之程度
    、犯罪目的、動機、手段、智識程度等一切情狀，量處有期
    徒刑七年八月；並認未扣案之球棒二支，固係供被告等人犯
    本案犯罪所用之物，惟均未扣案，且無證據證明現仍存在，
    為免將來執行之困難，爰不予宣告沒收，其認事用法並無不
    當，量刑亦屬適當，至於原審誤引修正前刑法第28條，對判
    決結果不生影響，自毋庸撤銷改判。被告不服原判決提起上
    訴，以：警詢係疲勞訊問、被告也沒有拿走手機或取走乙○○的金錢等語為由。然查，乙○○的手機在事發後確實在當
    天及翌（12）日，分別向中華電信及和信電訊股份有限公司
    申請ＳＩＭ卡之遺失補發，有該二間公司出具之函文在卷可
    佐（附於原審同上卷第238頁至第239頁、第241 頁），若乙○○的手機在當日並未被被告等人取走，其何須立即申報遺
    失？參以天晟醫院所提供、乙○○在就醫時所拍攝、被痛毆
    成「豬頭」狀之照片以觀，若乙○○的手機並未遺失，其大
    可立即用以報警求援，而非如上開所證述係繞了一大圈始遇
    到巡邏員警而報警，被告此部分所辯顯不可採；況事後朋分
    財物乃犯罪後之行為，尚不能以被告辯稱自己沒分到錢，即
    謂其未參與犯行。被告之上訴意旨，均為無理由，應予駁回
    。、
    據上論斷，應依刑事訴訟法第368條，判決如主文。
本案經檢察官劉異海到庭執行職務。
中    華    民    國    99    年    3     月    4      日
                  刑事第十三庭  審判長法  官  曾德水
                                      法  官  崔玲琦
                                      法  官  遲中慧
以上正本證明與原本無異。
如不服本判決，應於收受送達後10日內向本院提出上訴書狀，其
未敘述上訴之理由者並得於提起上訴後10日內向本院補提理由書
（均須按他造當事人之人數附繕本）「切勿逕送上級法院」。
                                      書記官  陳韋杉
中    華    民    國    99    年    3     月    5     日
附錄本案論罪科刑法條全文：
中華民國刑法第330條（加重強盜罪）
I  犯強盜罪而有第321條第1項各款情形之一者，處七年以上有
    期徒刑。
II  前項之未遂犯罰之。

司法院資訊處製作；財團法人民間司法改革基金會備份。
